【裁判字號】    98,訴,811
【裁判日期】    980515
【裁判案由】    公共危險
【裁判全文】
臺灣板橋地方法院刑事判決               98年度訴字第811號
公  訴  人  臺灣板橋地方法院檢察署檢察官
被      告  丁○○
選任辯護人  游鉦添律師
上列被告因公共危險案件，經檢察官提起公訴（98年度偵字第12
07號），本院判決如下：
    主  文
丁○○放火燒燬現供人使用之住宅，未遂，處有期徒刑貳年，扣
案之藍色汽油桶壹個沒收。
    事  實
一、丁○○與甲○○離婚後，因懷疑甲○○於2 人婚姻關係仍存
    續時即對其不忠，而心有未甘，竟基於放火燒燬現供人使用
    住宅之犯意，先於民國97年12月25日凌晨4 時40分許，駕駛
    車牌號碼141-EX號之營業小客車，前往臺北縣土城市○○路
    ○ 段43號之頂埔加油站購買汽油，並以自備之藍色汽油桶盛
    裝後，旋於同日清晨5 時20分許，駕駛前開營業小客車前往
    甲○○位於臺北縣土城市○○路○ 段68巷2 號3 樓住處，將
    汽油潑灑於甲○○上址住處大門外地板上，再以其隨身攜帶
    之打火機點燃後逃離現場，致引發火災，火勢延燒燻黑甲○○與同層住戶戊○○、乙○○之住處外牆、大門及鞋櫃。嗣
    乙○○發現火勢通報社區警衛及消防隊處理，經社區警衛及
    消防隊隊員到場撲滅火勢，始未燒燬甲○○住處而未遂，經
    警在甲○○住處門口處扣得丁○○所遺留業已燒燬之藍色汽
    油桶1 個，復調取監視器錄影畫面後，循線查悉上情。
二、案經甲○○、戊○○、乙○○、丙○○訴由臺北縣政府警察
    局土城分局報請臺灣板橋地方法院檢察署檢察官偵查起訴。
    理  由
一、證據能力部分：按被告以外之人於審判外之言詞或書面陳述
    ，除法律有規定者外，不得作為證據，刑事訴訟法第159 條
    第1 項固定有明文。惟被告以外之人於審判外之陳述，雖不
    符同法第159 條之1 至之4 之規定，而經當事人於審判程序
    同意作為證據，法院審酌該言詞陳述或書面陳述作成時之情
    況，認為適當者，亦得為證據；當事人、代理人或辯護人於
    法院調查證據時，知有第159 條第1 項不得為證據之情形，
    而未於言詞辯論終結前聲明異議者，視為有前項之同意，此
    亦據同法第159 條之5 規定甚明。查本件被告、檢察官及辯
    護人於本院準備程序中均未就證據能力提出爭執，且迄於言
    詞辯論終結前，亦未就本院所調查之證據主張有刑事訴訟法
    第159 條第1 項不得為證據之情形，應認均已同意得作為本
    案之證據。從而，下述證據資料縱有屬傳聞證據，且不符刑
    事訴訟法第159 條之1 至之4 之規定者，經本院審酌各該證
    據資料作成時之一切客觀情況，認無不適當之情事，均認有
    證據能力，合先敘明。
二、上揭事實，迭據被告丁○○於警詢、偵訊及本院審理時坦承
    不諱，核與證人甲○○、戊○○、乙○○於警詢時之證述情
    節相符，並有臺北縣政府消防局97年12月30日火災原因調查
    報告書1 件、起火場所物品配置暨相片拍攝位置圖1 件、監
    視器錄影翻拍畫面照片10張、現場暨扣案物品照片16張等附
    卷足憑，且有已燒燬藍色汽油桶1 個扣案可資佐證，足認被
    告之自白與事實相合。本案事證甚為明確，被告犯行堪予認
    定，應依法論科。
三、核被告所為，係犯刑法第173 條第3 項、第1 項之放火燒燬
    現供人使用住宅未遂罪。其已著手於犯罪行為之實行而不遂
    ，為未遂犯，依刑法第25條第2 項規定減輕其刑。再查，被
    告罹有急性胃潰瘍出血、食道良性腫瘤、慢性肝炎、幽門桿
    菌感染等疾病，又因食道平滑肌瘤，98年3 月2 日住院接受
    切除手術，有亞東紀念醫院診斷證明書2 紙可憑，足見被告
    身體健康不佳，且被告丁○○平日以駕駛計程車為業，收入
    不豐，其與前妻甲○○已離婚，並育有年僅滿9 歲、7 歲之
    兩稚女，有戶籍謄本1 紙可參，大者小學4 年級、小者幼稚
    園，平日均由被告撫養照顧，故家庭經濟拮据，被告酒後因
    懷疑前妻甲○○於二人婚姻關係存續時對其不忠，心有未甘
    ，又思及自身健康不佳，而前妻卻不願照顧二位女兒，一時
    氣憤，加上平日經濟壓力大，導致情緒失控而為上開放火行
    為，其手段固屬不法，行為亦具相當危險性，惟衡諸被告因
    家庭、經濟因素引發上開行為，尚非無故、無理性地任意為
    之。且被告將汽油潑灑於甲○○上址住處大門外地板上，再
    以其隨身攜帶之打火機點燃，致引發火災，火勢延燒燻黑甲○○與同層住戶戊○○、乙○○之住處外牆、大門及鞋櫃，
    尚未延燒至住宅之主要結構體，所為犯罪情節尚輕。再參酌
    被告犯事深表後悔，現仍與2 名小孩同住，其為家中經濟主
    要來源。觀諸被告犯罪情節及上述情狀，所犯放火燒燬現供
    人使用之住宅未遂罪最輕法定本刑為7 年有期徒刑，與其犯
    罪情節相較，實屬情輕法重，揆其前開犯罪情狀，客觀上足
    以引起一般人之同情，顯有資堪憫恕之處，本院認即令處以
    法定最低刑度猶嫌過重，爰依刑法第59條規定酌減其刑，並
    遞減之。爰審酌被告前無任何犯罪科刑紀錄，有臺灣高等法
    院被告前案紀錄表可稽，素行尚佳，其犯罪之動機、目的、
    手段、犯罪時所受之刺激、所生危害，及犯後自始至終均坦
    承犯行、態度良好，惟迄今仍未與被害人和解等一切情狀，
    量處如主文所示之刑，以資懲儆。至被告之辯護人雖稱被告
    願支付10萬元繳付公庫，並請求緩刑之宣告，然查被告自承
    迄今猶未與被害人和解，且被害人亦已提起刑事附帶民事訴
    訟，是本院認上開請求礙難准許，附此敘明。
四、扣案之藍色汽油桶1 個，為被告所有，供其實行本案犯罪所
    用之物，已據被告供承在卷，爰依法宣告沒收。
據上論斷，應依刑事訴訟法第299 條第1 項前段，刑法第173 條
第3 項、第1 項、第25條、第59條、第38條第1 項第2 款，判決
如主文。
本案經檢察官陳姿雯到庭執行職務。
中    華    民    國    98    年    5     月    15    日
                  刑事第二庭    審判長法  官  王屏夏
                                      法  官  王偉光
                                      法  官  吳幸娥
上列正本證明與原本無異。
如不服本判決，應於判決送達後10日內敘明上訴理由，向本院提
出上訴狀 (應附繕本) ，上訴於臺灣高等法院。其未敘述上訴理
由者，應於上訴期間屆滿後20日內向本院補提理由書「切勿逕送
上級法院」。
                                      書記官  蕭佩宜
中    華    民    國    98    年    5     月    15    日
附錄本案論罪科刑法條全文：
中華民國刑法第173 條：
放火燒燬現供人使用之住宅或現有人所在之建築物、礦坑、火車
、電車或其他供水、陸、空公眾運輸之舟、車、航空機者，處無
期徒刑或7 年以上有期徒刑。
失火燒燬前項之物者，處1 年以下有期徒刑、拘役或5 百元以下
罰金。
第1 項之未遂犯罰之。
預備犯第1 項之罪者，處1 年以下有期徒刑、拘役或3 百元以下
罰金。


司法院資訊處製作；財團法人民間司法改革基金會備份。
